臺灣橋頭地方法院民事裁定
107年度消債更字第233號
聲請人即債  吉畇璋即吉祖強
務人                
0000000000000000

代  理  人  黃韡誠  法扶律師
上列當事人因消費者債務清理事件聲請更生，本院裁定如下：
    主  文
聲請人吉畇璋即吉祖強自民國一百零八年七月五日下午四時起開
始更生程序。
命司法事務官進行本件更生程序。
    理  由
一、聲請意旨略以：聲請人即債務人吉畇璋即吉祖強前向金融機
    構辦理消費借貸、信用卡契約等，致積欠無擔保債務計新臺
    幣（下同）4,384,741元，因無法清償債務，乃於民國107年
    10月間向本院聲請前置調解，因無法負擔債權人所提還款方
    案而於同年11月1日調解不成立，因聲請人有不能清償債務
    或有不能清償之虞，復未經法院裁定開始清算程序或宣告破
    產，爰依法聲請准予裁定更生等語。
二、按「債務人不能清償債務或有不能清償之虞者，得依本條例
    所定更生或清算程序，清理其債務。」消費者債務清理條例
    （下稱消債條例）第3條定有明文。衡以消費者與金融機構
    間債之關係之發生，係依契約自由原則及相互間之信賴為基
    礎，此為社會經濟活動得以維繫及發展之重要支柱，債務人
    經濟窘迫，固不應任其自生自滅，債權人一方之利益，仍不
    能因之摒棄不顧。是債務人於協商程序中，自應本於個人實
    際財產及收支狀況，依最大誠信原則，商討解決方案。如終
    究不能成立協商，於聲請更生或清算時，法院審酌上開條文
    所謂「不能清償或有不能清償之虞」，自宜綜衡債務人全部
    收支、信用及財產狀況，評估是否因負擔債務，而不能維持
    最基本之生活條件；所陳報之各項花費，是否確屬必要性之
    支出；如曾有協商方案，其條件是否已無法兼顧個人生活之
    基本需求等情，為其判斷之準據。
三、經查：
  ㈠聲請人前向金融機構辦理消費借貸、信用卡契約等，致現積
    欠無擔保債務4,384,741元（含資產管理公司債務550,071元
    ），前即已因無法清償債務，而於107年9月間向本院聲請前
    置調解，因無法負擔債權人提出之還款方案而於107年11月1
    日調解不成立等情，有債權人清冊、財團法人金融聯合徵信
    中心前置協商專用債權人清冊、信用報告、調解筆錄等件在
    卷可稽【見本院107年度司消債調字第216號卷（下稱消債調
    卷）第12至17頁、第38至40頁、本院卷第37至38頁】，堪信
    為真實；至聲請人陳稱積欠胞兄債務380,000元部分，僅提
    出聲請人自行簽立之借據（見本院卷第34頁），尚不足為證
    ，附此敘明。
  ㈡聲請人現經派遣至園惟寵物開發有限公司，擔任寵物禮儀師
    ，自陳每月收入30,000元，而依員工在職證明書所示薪資為
    30,000元，另其名下尚有富邦人壽保險解約金27,071元、三
    商美邦人壽保單價值準備金89,875元，105、106年度皆未有
    申報所得，現勞工保險投保於職業工會等情，有財產及收入
    狀況說明書、勞工保險被保險人投保資料表、員工在職證明
    書、綜合所得稅各類所得資料清單暨國稅局財產歸屬資料清
    單、富邦人壽保險股份有限公司陳報狀、三商美邦人壽保險
    股份有限公司108年5月9日三法字第534號函附卷可稽（見消
    債調卷第4至8頁、第17至21頁、本院卷第10頁、第18頁、第
    41頁）。則查無聲請人有其他收入來源，佐以聲請人已提出
    員工在職證明書為證，則以聲請人主張之收入來源，應全非
    虛罔，是以30,000元作為核算其現在償債能力之基礎，較能
    反映真實收入狀況。
  ㈢至支出部分，聲請人主張扶養父母，每月支出扶養費6,000元
    。按直系血親相互間，互負扶養之義務，民法第1114條第1
    款定有明文。查聲請人父吉○○、母蕭○○，父母於106年度所
    得分別為44元、21,768元，惟父親每月領有老年年金3,628
    元，母親名下則有供其居住之房屋、土地各1筆等情，有戶
    籍謄本、綜合所得稅各類所得資料清單暨國稅局財產歸屬資
    料清單、領取年金之存摺內頁附卷可證（見本院卷第19頁、
    第21至27頁），扶養費用部分，依消債條例第64條之2第1、
    2項，並參照民法第1118、1119條規定，其負扶養義務之程
    度，亦應考量其目前身負債務之窘境，所負擔之扶養義務能
    力，自非比一般，在無其他更為詳實之資料可供佐證之情形
    下，故本院認定以108年度高雄市最低生活費標準之1.2倍15
    ,719元為標準，則扣除年金並與3名手足分擔後，聲請人每
    月應支出之扶養費應以6,953元為度【計算式：（15,719×2－
    3,628）÷4＝6,953】，聲請人主張每月扶養費6,000元，應屬
    可採；至聲請人個人日常生活必要費用部分，審酌聲請人負
    債之現況，基於社會經濟活動之互賴及誠信，該日常生活所
    需費用，自應節制開支，不得有超越一般人最低生活標準之
    享受，否則反失衡平，本院依消債條例第64條之2第1項，參
    酌衛福部社會司所公告歷年最低生活費標準，108年度高雄
    市最低生活費標準13,099元之1.2倍為15,719元，則聲請人
    每月最低生活費除有特殊情形並有證據證明者外，自宜以此
    為度，始得認係必要支出，而聲請人自陳現每月個人必要生
    活費高達27,705元，惟其所列繕食費12,000元及交通費3,00
    0元皆屬過高，且陳稱每月支出贍養費5,000元，並未提出相
    關證明，故應以上開標準15,719元列計為聲請人全部個人必
    要生活支出，較為可採。
  ㈣綜上所述，以聲請人現每月之收入30,000元為其償債能力基
    準，扣除其每月扶養費6,000元及個人必要生活費15,719元
    後餘8,281元，而聲請人目前負債總額為4,384,741元，扣除
    保險解約金、保單價值準備金116,946元後，債務餘額為4,2
    67,795元，以上開餘額按月攤還結果，約42年餘期間始能清
    償完畢，堪認聲請人確有不能清償債務或有不能清償之虞之
    情事。從而，聲請人主張已不能清償債務，聲請本院准予更
    生，依所舉事證及本院調查結果，即無不合。
四、末按「法院開始更生程序之裁定，應載明其年、月、日、時
    ，並即時發生效力。」、「法院裁定開始更生或清算程序後
    ，得命司法事務官進行更生或清算程序，必要時得選任律師
    、會計師或其他適當之自然人或法人一人為監督人或管理人
    。」消費者債務清理條例第45條第1 項、第16條第1 項分別
    定有明文。本件聲請人其目前收入及財產狀況，不能履行債
    務，依聲請人其目前收入及財產狀況，未償之債務亦屬不能
    清償，有如上述。此外，復查無聲請人有消費者債務清理條
    例第46條各款所定駁回更生聲請等事由，從而，聲請人聲請
    更生，洵屬有據，應予准許，爰命司法事務官進行本件更生
    程序。
五、依消費者債務清理條例第11條第1 項、第45條第1 項、第16
    條第1 項，裁定如主文。
中　　華　　民　　國　 108　　年　　7 　　月　　5 　　日
              　　民事庭　法　官　李姝蒓
以上正本係照原本作成。
本裁定已於108 年7月5日下午4 時公告。
本裁定不得抗告。
中　　華　　民　　國　 108　　年　　7 　　月　　5 　　日
  　                      書記官　郭南宏